臺灣彰化地方法院民事判決　　　96年度簡上字第61號
上　訴　人　乙○○
訴訟代理人　詹仕沂　律師
複 代理 人　張智翔　律師
　　　　　　洪明立　律師
被 上訴 人　甲○○
訴訟代理人　丙○○
上列當事人間請求損害賠償事件，上訴人對於民國96年2月7日本
院彰化簡易庭95年度彰簡字第317號第一審判決提起上訴，本院
於民國96年7月11日言詞辯論終結，判決如下：
    主      文
原判決關於駁回上訴人下列第二項之訴部分，及訴訟費用之裁判
（除確定部分外）均廢棄。
被上訴人應再給付上訴人新臺幣陸萬肆仟陸佰貳拾陸元，及自民
國九十五年五月六日起至清償日止，按年息百分之五計算之利息
。
上訴人其餘上訴駁回。
第一審（除確定部分外）及第二審訴訟費用，由被上訴人負擔五
分之一，餘由上訴人負擔。
    事實及理由
一上訴人起訴主張：
  (一)被上訴人於民國95年1月30日上午10時許，駕駛小客車行經
    花蓮縣豐濱鄉磯崎村1鄰高山3號處，因過失撞擊上訴人所駕
    駛車牌號碼0385-KB號小客車（下稱系爭汽車），致上訴人
    所有之系爭汽車毀損，並受有頭、頸及胸壁挫傷等傷害。
  (二)上訴人因系爭汽車毀損，支出拆裝估價費新臺幣（下同）2
    萬元（含拖吊費5,500元與拆裝工資等費用14,500元，又拖
    車費部分，被上訴人曾允諾負擔）、拖車費12,600元、修繕
    費102,906元、維修期間租車代步費118,200元（自95年1月
    31日起至95年2月6日止共6日，每日2,600元；自95年2月6日
    起至95年3月6日止共28日、自95年3月6日起至95年4月4日止
    共29日，每日1,800元），系爭汽車修復後，交易貶值6萬元
    。
  (三)上訴人受傷，在行政院衛生署花蓮醫院豐濱分院（下稱花蓮
    醫院）支出醫療費606元，在財團法人奇美醫院（下稱奇美
    醫院）支出醫療費4,776元，合計5,382元，並精神痛苦，受
    有精神慰撫金即非財產上之損害6萬元。
  (四)爰依侵權行為之法律關係，請求被上訴人給付379,088元，
    及自起訴狀繕本送達翌日起至清償日止，按年息5%計算之利
    息。
二被上訴人則辯稱：
  (一)上訴人雖於侵權行為地支出拆裝估價費，惟未於當地修復車
    輛，此乃額外衍生之費用，與侵權行為無關。
  (二)上訴人就修繕費部分，未提出上訴理由。
  (三)上訴人所稱維修期間租車代步費不實，縱確有支出，其平時
    使用系爭汽車目的、有無其他代替性交通工具、其維修期間
    是否過長、系爭汽車正常合理修復時間均不明，且上訴人每
    月收入僅2萬餘元，衡酌其收入狀況，請求金額亦過高。
  (四)上訴人係委由南都汽車股份有限公司（下稱南都公司）修復
    系爭汽車，該公司為系爭汽車廠牌代理、經銷商，修復品質
    甚至可提高車輛價值，且一般交易貶值係指新品價值之瞬間
    滑落，系爭汽車為93年8月出廠，距車禍發生日已1年5月，
    自無交易貶值。
  (五)依花蓮醫院診斷證明書所載，上訴人僅受「胸壁、臉、頭皮
    及頸挫傷」等傷害，而奇美醫院診斷證明書則載「頭部外傷
    及頭痛、頭暈」，且上訴人係於95年2月21日、23日、24日
    及3月30日前往奇美醫院門診，理應於初次門診即應施作詳
    細檢查，竟於第2次門診時方施作放射性檢查，有違常理，
    況上訴人於花蓮醫院急診時，已施作X光檢查，則上訴人從
    花蓮醫院急診至奇美醫院診療期間，相距已20餘天，而上訴
    人僅受輕微挫傷，故其在奇美醫院支出醫療費用應與本件車
    禍無關。
  (六)上訴人僅受輕傷，並未住院治療，身心健康尚稱無虞，不應
    再加給精神慰撫金。
三原審對於上訴人之請求，為一部勝訴、一部敗訴之判決，並就
  勝訴部分，依職權宣告假執行（原審判命被上訴人給付拖車費
  12,600元、修繕費49,688元、花蓮醫院醫療費606元、精神慰
  撫金2萬元，合計82,894元及自95年5月6日起至清償日止按年
  息5％計算之利息部分，未據被上訴人上訴，已告確定）。上
  訴人就敗訴部分聲明不服，提起上訴，其上訴聲明求為原判決
  駁回上訴人對於被上訴人之請求部分廢棄，上廢棄部分，被上
  訴人應再給付上訴人296,194元及自95年5月6日起至清償日止
  按年息5％計算之利息；被上訴人則聲明駁回上訴。
四兩造不爭之事實：
  (一)被上訴人於95年1月30日上午10時許，駕駛小客車行經花蓮
    縣豐濱鄉磯崎村1鄰高山3號處，因過失撞擊上訴人所駕駛而
    為其所有之系爭汽車，致系爭汽車毀損，上訴人並受有頭、
    頸及胸壁挫傷等傷害。
  (二)上訴人於車禍發生後，曾支出拆裝估價費及奇美醫院醫療費
    。
  (三)兩造之學歷、職業、經濟狀況。
五上訴人主張被上訴人於95年1月30日上午10時許，駕駛小客車
  行經花蓮縣豐濱鄉磯崎村1鄰高山3號處，因過失撞擊上訴人所
  駕駛而為其所有之系爭汽車，致系爭汽車毀損，上訴人並受有
  頭、頸及胸壁挫傷等傷害之事實，業據其於原審提出花蓮醫院
  診斷證明書為證（原審卷第6頁），並由原審依職權向花蓮縣
  警察局鳳林分局調取車禍處理卷宗提示兩造辯論（原審卷第35
  至56頁），且為被上訴人所不爭（原審卷第59頁），堪信為真
  。上訴人除確定部分外，主張系爭汽車毀損，受有拆裝估價費
  、修繕費、維修期間租車代步費、交易貶值之損害，又身體受
  傷，受有奇美醫院醫療費、精神慰撫金之損害；被上訴人則否
  認該等損害置辯。是本件主要之爭點，在於上訴人主張之損害
  是否屬實，而得向被上訴人請求。
六按因故意或過失，不法侵害他人之權利者，負損害賠償責任；
  不法侵害他人之身體、健康者，被害人雖非財產上之損害，亦
  得請求賠償相當之金額；不法毀損他人之物者，被害人得請求
  賠償其物因毀損所減少之價額，民法第184條第1項前段、第
  195條第1項前段、第196條定有明文。又物被毀損時，被害人
  依民法第196條請求賠償物被毀損所減少之價額，得以修復費
  用為估定之標準，但以必要者為限。被害人如能證明其物因毀
  損所減少之價額，超過必要之修復費用時，就其差額，仍得請
  求賠償。經查：
  (一)上訴人主張其支出拆裝估價費部分（含拖吊費5,500元與拆
    裝工資等費用14,500元），雖據其於原審提出太昇汽車企業
    社出具之統一發票為證（原審卷第11頁），形式上並為被上
    訴人所不爭。然上訴人於原審既自陳系爭汽車係在南都公司
    修復，非在該企業社，因估價太貴，始在臺南修理等語（原
    審卷第80頁正面），未舉證證明除在南都公司修復支出之修
    繕費外，尚有支出此筆拆裝估價費之必要；又其中關於拖車
    費部分，上訴人雖主張被上訴人曾允諾負擔（原審卷第65頁
    反面），惟被上訴人否認（本院卷第48頁反面），上訴人復
    未舉證以實其說，自均不能認為受有此部分之損害。
  (二)上訴人主張其支出修繕費部分，就敗訴部分雖聲明不服，提
    起上訴，惟自稱無法提出上訴理由，此據其陳明在卷（本院
    卷第48頁正面），此部分損害自屬無憑。
  (三)上訴人主張其支出維修期間租車代步費部分，雖據其於原審
    提出臺南市小客車租賃有限公司租車契約書、富雄小客車租
    賃有限公司出具之免用統一發票收據各3紙為證（原審卷第
    13至16頁），然被上訴人否認其真正（本院卷第48頁反面）
    ，經本院曉諭後，上訴人仍未就該等文書之真正舉證以實其
    說（本院卷第48頁反面），自難信其主張為真。
  (四)上訴人主張系爭汽車修復後，交易貶值6萬元部分，有被上
    訴人聲請本院囑託之臺灣區汽車修理工業同業公會出具之鑑
    定意見函可稽（本院卷第25、43至44頁），依該函所示「該
    車修復後大致完好，並無任何重大瑕疵存在，至於在中古市
    場是有價差存在，按該車於95年1月份發生事故前市價約為
    新臺幣41萬元左右，於事故修理後市價約為新臺幣35萬元左
    右，價差約為新臺幣6萬元左右」，並已載明鑑定經過及所
    為判斷之理由，堪信為真，上訴人此部分主張，應係可採。
    被上訴人辯稱鑑定結果不實，南都公司修復品質甚至可提高
    車輛價值，且系爭汽車並非新品，並無交易貶值云云，依上
    說明，即非可取。
  (五)上訴人主張其在奇美醫院支出醫療費部分，業據其提出於95
    年2月21日、24日及3月30日至奇美醫院門診後，由該院出具
    之診斷證明書及收費收據為證（原審卷第7、9、10頁），被
    上訴人雖否認與本件車禍之因果關係，惟依前揭花蓮醫院診
    斷證明書所載，上訴人經診斷受有「胸壁挫傷，臉、頭皮及
    頸之挫傷」等傷害，而奇美醫院診斷證明書係載「頭部外傷
    、頭痛、頭暈」，足見上訴人在花蓮醫院急診時，其主要受
    傷部位均在上半身，並及於頭部，至奇美醫院門診之日距車
    禍發生之日不遠，且頭痛、頭暈等症狀通常未必於車禍發生
    時即可查知，往往需經數日甚數週後始發生，應認此等症狀
    確與車禍之發生有因果關係，則上訴人因受傷未癒，再至奇
    美醫院門診，並施以放射線檢查，以明頭痛、頭暈緣由，即
    屬必要。又收費收據所列醫療費合計4,776元，其中於95年2
    月24日支出之證明書費150元，難認係供向被上訴人提起本
    件訴訟以主張權利之所需，此部分上訴人之請求應屬無憑，
    應予扣除，餘4,626元，上訴人請求被上訴人賠償，應屬有
    據。
  (六)上訴人主張其受有非財產上之損害即精神慰撫金部分，依兩
    造於原審各自所陳，上訴人係高職畢業，從事模具工作，每
    月收入約2萬元、有汽車及機車等財產，被上訴人係高職畢
    業，從事沖洗照片工作，每月收入約2萬餘元，無恆產（原
    審卷第59頁反面、第80頁正面），此為兩造所不爭之事實，
    並審酌上訴人所受痛苦之程度及兩造身分、地位、經濟等一
    切情狀，上訴人得請求之精神慰撫金，應以2萬元為當，上
    訴人請求被上訴人再給付4萬元，容屬無據。
七綜上所述，上訴人本於侵權行為之法律關係，請求被上訴人賠
  償系爭汽車修復後之交易貶值6萬元及在奇美醫院支出之醫療
  費其中4,626元，合計64,626元及自95年5月6日即起訴狀繕本
  送達翌日起至清償日止按年息5％計算之利息，為有理由，應
  予准許，原審就上開部分予以駁回，尚有未洽，上訴人就此敗
  訴部分，提起上訴，為有理由，自應由本院予以廢棄，改判如
  主文第2項所示；至上訴人就拆裝估價費、修繕費、維修期間
  租車代步費、精神慰撫金部分及在奇美醫院支出之醫療費超出
  上開准許部分，其請求核屬無據，不應准許，原審就上開部分
  予以駁回，並無不當，上訴人就此敗訴部分，提起上訴，為無
  理由，應予駁回。
八本件事證已臻明確，兩造其餘攻擊防禦方法與舉證，核與判決
  結果無影響，爰不一一論述。
據上論結，本件上訴為一部有理由，一部無理由，依民事訴訟法
依民事訴訟法第436條之1第3項、第449條第1項、第450條、第79
條，判決如主文。
中　　華　　民　　國　　96　　年　　7 　　月　　25　　日
                  民事第二庭    審判長法  官　康弼周
                                      法　官　陳連發
                                      法　官  廖政勝
以上正本係照原本作成。
不得上訴。
                                      書記官  魏淑美
中　　華　　民　　國　　96　　年　　7 　　月　　25　　日